【裁判字號】    95,交聲,76
【裁判日期】    950414
【裁判案由】    交管條例聲異
【裁判全文】
臺灣板橋地方法院交通事件裁定          95年度交聲字第76號
    原處分機關  臺北市交通事件裁決所
    異  議  人  乙○○
上列異議人因違反道路交通管理處罰條例案件，對於臺北市交通
事件裁決所於民國九十四年十二月二十七日所為北市裁一字裁二
二－AXX ○二八一三一號裁決書所為之處分，聲明異議，本院裁
定如下：
    主  文
原處分撤銷。
乙○○不罰。
    理  由
一、原處分意旨略以：異議人於民國九十二年五月二十五日十八
    時四十分許，駕駛于大君所有之車號：F 九－七四○一號自
    小客車，行經臺北市○○○路○段四號前，因逆向行駛，與
    騎乘車號：CIK －八一六號普通重型機車之駕駛人甲○○發
    生碰撞，致使甲○○受有傷害之違規事實，經臺北市政府警
    察局中山分局交通分隊員警以北市警交大字第AXX ○二八一
    三一號舉發違反道路交通管理事件通知單（下稱舉發通知單
    ）當場舉發，是異議人不依遵行之方向行駛，違反道路交通
    安全規則肇事致人受輕傷，又車輛所有人之處罰，應歸責車
    輛駕駛人，應依道路交通管理處罰條例第四十五條第一項第
    一款、第六十一條第三項第一款、第六十三條第一項第一款
    【本院按：原處分漏未記載】、第八十五條第二項【又按：
    原處分援引九十四年十二月二十八日修正公布施行前之條文
    ）等規定，裁處異議人罰鍰新臺幣九百元，並依道路交通管
    理處罰條例第六十三條第一項記違規點數四點。
二、異議意旨則略以：異議人即受處分人乙○○並非本案實際違
    規之行為人，且肇事車輛並非異議人所有；再者，依原處分
    機關向原舉發機關函調關於本案交通事故談話筆錄、現場圖
    暨舉發違反道路交通管理事件通知單（下稱舉發通知單）等
    ，其上固有「乙○○」之簽名及指印，惟此均非異議人親自
    簽名、捺印，故本件應係他人冒用異議人之身分，為此聲明
    異議，請求撤銷原處分等語。
三、經查：
    (一)、本件原舉發機關臺北市政府警察局中山分局交通分隊北
        市警交大字第AXX ○二八一三一號舉發通知單雖記載駕
        駛人「乙○○」於九十二年五月二十五日十八時四十分
        許，駕駛于大君所有之車號F 九－七四○一號自小客車
        ，行經臺北市○○○路○段四號前，因逆向行駛，與騎
        乘車號CIK －八一六號普通重型機車之駕駛人甲○○發
        生碰撞，致使甲○○受有傷害之違規事實；而臺北市政
        府警察局中山分局交通分隊員警黃永裕獲報前往現場處
        理時，當場製作交通事故談話紀錄表、補充資料表、交
        通事故現場圖等文書，固由實際違規人及車號CIK －八
        一六號重機車之駕駛人甲○○閱覽後，經實際違規人及
        駕駛人黃均瑞於前揭文書內，分別簽署「乙○○」、「
        甲○○」之姓名並按捺指印，有上開舉發通知單、談話
        紀錄表、補充資料表暨交通事故現場圖（均影本）等附
        卷可稽。
    (二)、然查，異議人到庭辯稱：伊沒有跟甲○○發生車禍，伊
        沒有肇事過，也沒有那台車，筆錄的指紋跟筆跡都不是
        伊的等語；而本院傳喚獲報前往現場處理之員警黃永裕
        到庭結證稱：「甲○○與乙○○發生的車禍是我處理。
        這個交通事故調查談話紀錄表是我製作的。在場乙○○
        是否當時肇事的乙○○，我沒有印象。乙○○當時沒有
        提出他的證件與駕照，他當初說他沒有帶駕照及身分證
        。他自己報給我們年籍資料，經過內部電腦查詢以後，
        後續如果沒有問題，不會去做查指紋這個動作。在場異
        議人真的沒有印象，以前也沒有看過他。」等語（見本
        院九十五年三月十五日訊問筆錄第四頁）；又證人甲○
        ○到庭結證稱以：「我那時候騎摩托車送貨，就往民生
        東路過建國高架橋，在民生東路口，沒多久就一台車號
        F 九－七四○一號自小客車，逆向彎過來往我這邊撞，
        我被撞倒飛出去，路人看到幫我打電話叫救護車。．．
        ．我有看到對方一個自稱乙○○的肇事者，我沒有記錯
        ，他應該是在那棟大樓當保權。在場乙○○是否撞我的
        人，我記不起來，因為很久的事情，他當時有帶他的家
        人來跟我作和解，對方年齡頂多大我二、三歲，他好像
        是六七、六八年次，身高應該有一百七左右，．．．我
        印象中記得那個人是瘦瘦的，比現場的乙○○還瘦。在
        場的乙○○之前有無見過，我真的忘記了，我不認識他
        。」等語（見同上筆錄第二至三頁）。
    (三)、又依異議人於九十五年一月十日聲明異議狀姓名欄、內
        文，以及具狀人、撰狀人欄下方之親筆簽名、九十五年
        三月十五日本院訊問時，命其當庭書寫之親筆簽名、該
        日訊問筆錄之親筆簽名（以下簡稱前者親筆簽名），與
        上述九十二年五月二十五日交通事故談話紀錄表被訊問
        人欄之親筆簽名、交通事故補充資料表被訊問人欄之親
        筆簽名、交通事故現場圖之親筆簽名（以下簡稱後者親
        筆簽名），經本院依職權以肉眼詳細比對結果，前者親
        筆簽名之筆跡、筆順均具備同一性，但與後者親筆簽名
        之筆跡、筆順則顯然不同。則前開自稱「乙○○」之人
        是否確係本件聲請人顯屬有疑。
    (四)、再者，本件違規之車輛（車號：F 九－七四○一號自小
        客車）於違規當時之車主係于大君，經臺北市政府警察
        局中山分局通知於九十五年二月二十七日、三月十七日
        到局協助調查，其均未到局說明，另交通分隊於現場所
        製作之筆錄暨捺印等資料，送請刑事警比對指紋中，本
        案尚未追查出冒用「乙○○」之可疑涉嫌人身分資料，
        亦為前揭機關以九十五年三月【按：函文誤載為二月】
        二十一日北市警中分刑字第○九五三○七一四四○○號
        函復本院在卷可憑，因此，足見異議人所述，尚非全然
        無據。依上所述，異議人應非本件違規舉發當時之實際
        駕駛人，其並無為本件舉發通知單所示之違規事實，原
        處分未予詳查，遽對異議人為本件裁罰，於法仍有未合
        。本件異議為有理由，爰將原處分撤銷，由本院自為裁
        處，而諭知異議人不罰，以期適法。
據上論斷，應依道路交通案件處理辦法第二十條前段，裁定如主
文。
中    華    民    國    95    年    4     月    14    日
                        交通法庭法  官    胡 堅 勤
上列正本證明與原本無異。
如不服本裁定，應於送達後五日內向本院提出抗告狀。
                                書記官    吳  詩  琳
中    華    民    國    95    年    4     月    14    日


司法院資訊處製作；財團法人民間司法改革基金會備份。
